臺灣基隆地方法院刑事判決　　　　　　　100年度易字第317號
公　訴　人　臺灣基隆地方法院檢察署檢察官
被　　　告　龔建志
上列被告因違反毒品危害防制條例案件，經檢察官提起公訴（10
0 年度毒偵字第979 號），本院判決如下：
    主  文
龔建志持有第一級毒品，累犯，處有期徒刑肆月，如易科罰金，
以新臺幣壹仟元折算壹日，扣案之第一級毒品海洛因肆包（驗餘
後淨重合計零點肆零柒公克）、第二級毒品甲基安非他命貳包（
毛重合計壹點玖貳公克），併同無從與之完全析離之分袋壹合計
陸只，均沒收銷燬；扣案之鐵盒壹只，沒收。又施用第二級毒品
，累犯，處有期徒刑月，如易科罰金，以新臺幣壹仟元折算壹
日。應執行有期徒刑陸月，如易科罰金，以新臺幣壹仟元折算壹
日，扣案之第一級毒品海洛因肆包（驗餘後淨重合計零點肆零柒
公克）、第二級毒品甲基安非他命貳包（毛重合計壹點玖貳公克
），併同無從與之完全析離之分裝袋合計陸只，均沒收銷燬；扣
案之鐵盒壹只，沒收。
    事  實
一、前案紀錄
    龔建志曾犯傷害等案件，經本院於民國99年2 月8 日，以99
    年度簡上字第1 號判決有期徒刑二月、三月，應執行有期徒
    刑四月確定，99年4 月26日易科罰金執行完畢（構成累犯）
    。其後，又犯賭博案件，經本院於99年3 月29日，以99年度
    基簡字第367 號判決有期徒刑四月確定，99年7 月2 日易科
    罰金執行完畢（構成累犯）。
二、本案事實
  (一)龔建志明知海洛因、甲基安非他命係屬具有成癮性、濫用性
    暨社會危害性之管制藥品，且併屬毒品危害防制條例明定列
    管之第一級、第二級管制毒品，不得持有、製造、販賣、施
    用，猶基於施用以外之其它目的，於100 年5 月6 日迄100
    年5 月8 日間之某日，經由不詳管道取得第一級毒品海洛因
    4 包（驗餘後淨重合計0.407 公克）、第二級毒品甲基安非
    他命2 包（毛重合計1.92公克），再統以鐵盒收放而後藏置
    於其住處即基隆市○○區○○街73號之臥室床頭櫃抽屜之內
    ，藉此而無故同時持有第一級、第二級毒品。迨100 年5 月
    13日下午4 時5 分，始為警至上址搜索查獲，並扣得上開海
    洛因4 包、甲基安非他命2 包及龔建志用以收放該等毒品之
    鐵盒1 只。
  (二)龔建志前因初犯施用毒品案件，經觀察、勒戒後，認無繼續
    施用毒品之傾向，甫於民國99年11月19日經釋放出所，並由
    臺灣基隆地方法院檢察署檢察官於99年11月17日，以99年度
    毒偵字第999 、1018號為不起訴處分確定。乃龔建志猶不思
    戒除毒癮，復於前揭觀察、勒戒執行完畢經釋放出所以後之
    五年以內，再行萌生施用第二級毒品甲基安非他命之犯意，
    進而先於100 年5 月13日凌晨零時，價購取得數量不詳之第
    二級毒品甲基安非他命，再於同日中午12時左右，在其住處
    即基隆市○○區○○街73號，將其甫購入之甲基安非他命悉
    數置入玻璃球吸食器內燒烤而施用告罄。乃為警於100 年5
    月13日下午5 時，前往上址搜索如前揭(一)之所述，嗣復徵得
    龔建志同意而採其尿液送驗，結果呈安非他命暨甲基安非他
    命陽性反應。
三、案經基隆市警察局第三分局報告臺灣基隆地方法院檢察署檢
    察官偵查起訴。
    理  由
一、法院組織
    查刑事訴訟法第二百八十四條之一：「除簡式審判程序、簡
    易程序及第三百七十六條第一款、第二款所列之罪之案件外
    ，第一審應行合議審判。」業於本案繫屬以前經公佈施行。
    兼以本案起訴罪名，核與刑事訴訟法第三百七十六條第一款
    、第二款之規定相符，是其當有首開規定之適用，即其法院
    組織應為獨任審判無誤。
二、證據能力
  (一)供述證據
    按被告以外之人於審判外之言詞或書面陳述，除法律有規定
    者外，不得作為證據，刑事訴訟法第一百五十九條第一項固
    有明文。惟被告以外之人於審判外之陳述，雖不符同法第一
    百五十九條之一至第一百五十九條之四規定，而經當事人於
    審判程序同意作為證據，法院審酌該言詞陳述或書面陳述作
    成時之情況，認為適當者，亦得為證據；又當事人、代理人
    或辯護人於法院調查證據時，知有第一百五十九條第一項不
    得為證據之情形，而未於言詞辯論終結前聲明異議者，視為
    有前項之同意，同法第一百五十九條之五亦有明定。而刑事
    訴訟法第一百五十九條之五的立法意旨在於傳聞證據未經當
    事人之反對詰問予以核實，原則上先予排除。惟若當事人已
    放棄反對詰問權，於審判程序中表明同意該等傳聞證據可作
    為證據；或於言詞辯論終結前未聲明異議，基於尊重當事人
    對傳聞證據之處分權，及證據資料愈豐富，愈有助於真實發
    見之理念，上開傳聞證據亦均得資為證據。查：本案相關證
    人於審判外之陳述，悉未經被告於本院言詞辯論終結前就其
    證據能力而為聲明異議；兼以本院自形式上察其作成、取得
    當時之外部情況，亦俱無「任意性」或「信用性」違反而顯
    然不適當之情形，致均與刑事訴訟法第一百五十九條之五第
    二項之規定相符。因認關此證人於審判外之陳述，均有證據
    能力，而毋庸再依刑事訴訟法第一百五十九條之一至同法第
    一百五十九條之四等規定為個別性之贅餘斟酌。
  (二)非供述證據
    除供述證據以外，其餘業經本院援為後開事實認定之「非供
    述證據」，非特核無公務員違法採證之情形，尤以均曾經本
    院於審判期日，依刑事訴訟法第一百六十四條、第一百六十
    五條等規定，踐行證據調查之法定程序，則其證據能力之具
    備，當亦毋待贅言。
三、事實認定
  (一)被告龔建志被訴持有毒品之部分（即如本判決事實欄二(一)所
    載）
    訊之被告固不否認員警於100 年5 月13日下午5 時，在其住
    處搜索起獲「第一級毒品海洛因4 包」、「第二級毒品甲基
    安非他命2 包」暨「用以收放該等毒品之鐵盒1 只」等查獲
    經過，惟矢口否認有何持有毒品之犯行，辯稱：上揭扣案物
    應係張諾亞（原名張夢凱）來訪時所不慎遺留，與伊俱無關
    聯；又員警雖在伊「臥室床頭櫃之抽屜內」起獲上揭鐵盒暨
    其內毒品，然此實乃伊誤認上開鐵盒不過只是小朋友的東西
    ，遂於未開啟查驗其內容物的情形下，逕將該只鐵盒連同其
    內放置的海洛因4 包、甲基安非他命2 包，一併收放於臥室
    床頭櫃抽屜之內所致，實則，伊並無該鐵盒內容物俱為毒品
    之認識，遑論有何持有毒品之主觀犯意云云（本院準備程序
    筆錄第2 頁至第4 頁、本院審判筆錄第2 頁）。惟查：
  1.基隆市警察局第三分局員警於100 年5 月13日下午4 時5 分
    ，持本院100 年度聲搜字第300 號搜索票，前往被告住處即
    「基隆市○○區○○街73號」執行搜索，乃果於被告「臥室
    床頭櫃之抽屜內」起獲「第一級毒品海洛因4 包」、「第二
    級毒品甲基安非他命2 包」暨「用以收放該等毒品之鐵盒1
    只」等情節，業據被告坦承在卷（偵卷第6 頁背面至第7 頁
    、第48頁、本院準備程序筆錄第2 頁至第3 頁），並經本院
    職權借調100 年度聲搜字第300 號刑事卷宗核閱無訛，且有
    本院搜索票1 紙（偵卷第9 頁）、基隆市警察局第三分局搜
    索扣押筆錄1 份（偵卷第5 頁至第14頁）、蒐證照片9 張（
    偵卷第19頁至第22頁；包括海洛因、甲基安非他命之初步鑑
    驗照片各1 張）、基隆市警察局第三分局偵查隊查獲涉嫌毒
    品危害防制條例毒品初步鑑驗報告單1 件（偵卷第17頁）、
    交通部民用航空局100 年6 月2 日航藥鑑字第1003054 號航
    空醫務中心毒品鑑定書1 紙（偵卷第56頁）附卷足考。參以
    被告敘稱「上揭鐵盒（包括其內毒品）應係於『100 年5 月
    6 日迄100 年5 月8 日間之某日』，方出現於伊之上址住處
    」、「上揭鐵盒（包括其內毒品）確係由伊本人收放於臥室
    床頭櫃抽屜內」等語（本院準備程序筆錄第3 頁、第2 頁）
    ，則「扣案之『第一級毒品海洛因4 包』、『第二級毒品甲
    基安非他命2 包』暨『用以收放該等毒品之鐵盒1 只』，至
    遲應於100 年5 月6 日迄100 年5 月8 日間之某日，即已處
    於被告支配管領之下，並經被告收放於『臥室床頭櫃之抽屜
    內』而遭被告持有，迄員警於100 年5 月13日搜索查獲時止
    」等客觀事實，當屬本院首堪認定而無可疑。
  2.其次，被告雖矢口否認其主觀上有何毒品之認識，甚且迭以
    「上揭扣案物應係張諾亞（原名張夢凱）來訪時所不慎遺留
    」、「伊因誤認上開鐵盒不過只是小朋友的東西，方於未開
    啟查驗其內容物的情形下，逕將該只鐵盒（連同其內毒品）
    一併收放於臥室床頭櫃之抽屜內」等前詞置辯。然首就所稱
    之「張諾亞（原名張夢凱）不慎遺留」云云而論，非特悉經
    張諾亞否認在卷（偵卷第67頁至第68頁），尤屬被告個人之
    主觀臆測，徵諸被告所憑以推託者，不外其「曾目睹張諾亞
    施用『以塑膠管包裝的一管一管海洛因』，該『一管一管海
    洛因』之形貌即如扣案海洛因之所示（對照偵卷第20頁之下
    方照片）」云云（本院準備程序筆錄第2 頁、第3 頁）即明
    ！是被告推稱「扣案物乃張諾亞所有」云云之捕風捉影、不
    負責任，已屬昭然而無從憑信。其次，被告固又宣稱「自己
    係誤認上開鐵盒不過只是小朋友的東西，方於未開啟查驗其
    內容物的情形下，逕將該只鐵盒（連同其內毒品）一併收放
    於臥室床頭櫃抽屜內」云云，惟倘所稱「誤認鐵盒為小朋友
    的東西」非虛，則被告於收放該等物品以前，尤無不查檢其
    內容物以確保「鐵盒內必無糖果、零食等不適宜長時間儲放
    之物品」，乃竟一反常道而行，則所稱「誤認、未查驗鐵盒
    內容物」云云之悖情悖理，更不待言，且亦適足以反徵被告
    之飾詞情虛。換言之，被告就上揭鐵盒內藏有「毒品」乙節
    ，非特已有主觀之認識，即其主觀上亦具備持有毒品之犯意
    ，事甚灼明。
  3.至本院雖因被告否認犯罪而無從憑其供述以釐清涉案毒品之
    持有原因暨其持有過程，然參諸扣案毒品之查獲現狀（「第
    一級毒品海洛因4 包」、「第二級毒品甲基安非他命2 包」
    均係放置在扣案鐵盒內而為警一併起獲），最低限度仍足可
    認定被告應係基於「相同原因」，於「相同時點」，同時持
    有扣案海洛因、甲基安非他命迨為警查獲時止；換言之，本
    件基於「罪證有疑、利歸被告」之證據法則，應認被告係以
    一行為而同時持有扣案之第一級毒品海洛因、第二級毒品甲
    基安非他命。再者，被告雖曾「於100 年5 月13日中午12時
    左右，施用第二級毒品甲基安非他命如本判決事實欄二(二)所
    載」（此部分之事實認定另詳如後述），然因扣案毒品尚與
    「被告施用第二級毒品甲基安非他命」之情節迥不相侔（按
    ：被告自陳「其係先於100 年5 月13日凌晨零時，價購取得
    數量不詳之第二級毒品甲基安非他命，而後再於同日中午12
    時左右，將其甫購入之甲基安非他命施用告罄」等語，復堅
    稱「其概未取用『扣案毒品』」等語。見本院準備程序筆錄
    第4 頁、第2 頁、第3 頁），則其當非基於「施用毒品之目
    的」而持有扣案毒品，換言之，本院固因被告否認犯罪而無
    從釐清其持有原因，惟被告既係基於施用以外之其它原因而
    持有扣案毒品，則其「單純持有毒品（本判決事實欄二(一)）
    」與「施用毒品（本判決事實欄二(二)）」之間，即不生關連
    而無高、低度行為之可言（不生低度行為應由高度行為吸收
    之問題）。
  4.綜上，因認被告恃前開辯詞而否認持有云云悉非可採，本案
    事證明確，被告如本判決事實欄二(一)所載之持有毒品犯行，
    應堪認定。
  (二)被告龔建志被訴施用毒品之部分（即如本判決事實欄二(二)所
    載）
    如本判決事實欄二(二)所載之施用毒品情節，悉經被告於本院
    院審理時坦承不諱（本院準備程序筆錄第2 頁、第4 頁、審
    判筆錄第2 頁）；且被告為警查獲而採集之尿液檢體，經送
    請臺灣檢驗科技股份有限公司以氣相層析質譜儀法為確認檢
    驗之結果，呈安非他命暨甲基安非他命陽性反應，此亦有臺
    灣檢驗科技股份有限公司100 年5 月30日UL/2011/00000000
    號濫用藥物檢驗報告1 份，暨足與上開檢驗報告相對應之尿
    液檢體對照表1 件在卷可憑；參之以酵素免疫分析或薄層定
    性分析等方式為初步篩檢者，檢驗結果雖有相當程度偽陽性
    之可能，然以氣（液）相層析、質譜分析之儀器為交叉確認
    者，檢驗結果出現偽陽性之機率則極低，因而具有公信力，
    核足為對涉嫌人不利之認定；尤以「毒品施用後於尿液、血
    液中可檢出之最大時限，與施用劑量、施用頻率、施用方式
    、施用者飲水量之多寡、個人體質、代謝情況、檢體收集時
    間點及所用檢測方法之靈敏度等因素有關，因個案而異。依
    據Clarke's Isolation Identification of Drugs第二版記
    載，血液中藥物之半衰期（濃度減半所需時間）分別為古柯
    鹼0.7-1.5 小時、海洛因3 分鐘（其代謝物為嗎啡2-3 小時
    ）、嗎啡2-3 小時、大麻20-36 小時、安非他命12小時（當
    尿液偏酸性時，為4-8 小時）、甲基安非他命9 小時、Keta
    mine2-4 小時，而MDMA約8.49小時。一般於尿液中可檢出之
    最大時限，古柯鹼為施用後1-4 天、海洛因2-4 天、嗎啡2-
    4 天、大麻1-10天、安非他命1-4 天、甲基安非他命1-5 天
    、MDMA1-4 天、MDA 1-4 天、Ketamine2-4 天。」此復曾經
    行政院衛生署藥物食品檢驗局以92年7 月23日管檢字第0920
    005609號函釋在案。勾稽以觀，足見被告於本院審理時之任
    意性自白，與事實相符，堪可採信。再者，被告查有如本判
    決事實欄二(二)所載施用毒品之前案紀錄。觀諸卷附臺灣高等
    法院被告前案紀錄表所載內容即明。從而，本案事證明確，
    參照最高法院97年9 月9 日97年度第5 次刑事庭會議二決議
    意旨、97年度臺非字第540、585號、98年度臺非字第127、2
    11號暨99年度臺非字第216 號判決意旨，被告於初犯施用毒
    品案件之五年以內，再犯施用毒品之犯行，亦堪認定。
  (三)綜上所陳，本案事證明確，被告龔建志如本判決事實欄二(一)
    所載，同時持有第一級毒品海洛因、第二級毒品甲基安非他
    命之犯行，及其如本判決事實欄二(二)所載，施用第二級毒品
    甲基安非他命之犯行，均堪認定，並應依法論科。
四、論罪科刑
  (一)查海洛因、安非他命類分別係毒品危害防制條例所列管之第
    一級、第二級毒品，此為該條例第二條第二項第一款、第二
    款所明定。按犯毒品危害防制條例第十條之罪（施用毒品罪
    ）者，檢察官應聲請法院裁定，令被告入勒戒處所觀察、勒
    戒，經勒戒處所陳報，認受觀察、勒戒人無繼續施用毒品傾
    向者，應即釋放，並為不起訴之處分；認有繼續施用毒品傾
    向者，即應聲請法院裁定令入戒治處所強制戒治，俟強制戒
    治期滿釋放，再為不起訴之處分。惟依上揭規定觀察勒戒或
    強制戒治執行完畢釋放後，五年內再犯毒品危害防制條例第
    十條之罪（施用毒品罪）者，檢察官即應依法追訴，毒品危
    害防制條例第二十條第一項、第二項、第二十三條第二項分
    別定有明文。
  (二)核被告於初犯施用毒品案件以後之五年以內，再犯施用第二
    級毒品甲基安非他命如本判決事實欄二(二)所載，係犯毒品危
    害防制條例第十條第二項之施用第二級毒品罪；又被告施用
    毒品前、後持有第二級毒品甲基安非他命之低度行為（即被
    告於100 年5 月13日凌晨零時價購取得甲基安非他命迄其於
    同日中午12時施用告罄以前之持有行為），應為其施用第二
    級毒品之高度行為所吸收，不另論罪。至被告基於施用以外
    之其它目的，持有第一級毒品海洛因、第二級毒品甲基安非
    他命如本判決事實欄二(一)所載，則係犯毒品危害防制條例第
    十一條第一項之持有第一級毒品罪及同條第二項之持有第二
    級毒品罪（按：本案被告持有海洛因、甲基安非他命之數量
    ，均尚未至加重其刑之標準）。
  (三)被告自100 年5 月6 日迄100 年5 月8 日間之某日，經由不
    詳管道取得扣案之第一級毒品海洛因、第二級毒品甲基安非
    他命，旋將之藏放在己住處迄100 年5 月13日下午4 時5 分
    為警查獲時止，藉以同時持有第一級毒品海洛因暨第二級毒
    品甲基安非他命，觸犯構成要件不相同之法條罪名，為異種
    想像競合犯，應依刑法第五十五條規定，從一較重之毒品危
    害防制條例第十一條第一項之持有第一級毒品罪名處斷。
  (四)被告如本判決事實欄二(一)所載，而應依刑法第五十五條規定
    ，從一較重罪名處斷之持有第一級毒品罪（毒品危害防制條
    例第十一條第一項），及其所犯如本判決事實欄二(二)所載之
    施有第二級毒品罪（毒品危害防制條例第十條第二項），犯
    意各別，行為互殊，自應予以分論併罰。
  (五)被告查有如本判決事實欄一所載之犯罪科刑及刑之執行情形
    ，此有臺灣高等法院被告前案紀錄表在卷可考。乃於前案有
    期徒刑執行完畢後，五年以內，故意再犯本起最重本刑有期
    徒刑以上之罪，為累犯，應依刑法第四十七條第一項規定，
    就其所犯上開二罪分別加重其刑。
  (六)本院審酌海洛因、甲基安非他命對於人體會產生精神依賴作
    用，濫行施用之結果可能導致大腦病變及精神異常，係屬足
    以危害個人健康及社會安全之管制藥品，乃被告竟仍濫行持
    有，所為無疑助長毒品市場之交易熱度，佐以被告持有數量
    雖屬輕微，然其否認持有甚且一再推諉而未見悛悔之犯後態
    度，兼考量被告施用毒品之犯罪動機、吸食頻率、曾有施用
    毒品之前科仍不知戒除，暨其坦承施用而表悛悔之犯後態度
    ，及其施用毒品雖對己身健康戕害甚鉅，然其究非可與侵害
    他人法益之犯罪行為等量齊觀，尤以之於此類「施用毒品」
    之行為人而言，毒品危害防制條例之立法目的亦非重在嚴懲
    ，而係重在彼等「病患性」行為之矯治等一切情狀，分別量
    處如主文所示之刑，併均諭知易科罰金之折算標準暨定其應
    執行之刑。
  (七)扣案之粉末物4 包（驗餘後淨重合計0.407 公克）、結晶物
    2 包（毛重合計1.92公克），要屬毒品危害防制條例第二條
    第二項所明定列管之第一級毒品海洛因、第二級毒品甲基安
    非他命，此有海洛因、甲基安非他命之初步鑑驗照片各1 張
    （偵卷第22頁、第20頁）、基隆市警察局第三分局偵查隊查
    獲涉嫌毒品危害防制條例毒品初步鑑驗報告單1 件（偵卷第
    17頁）、交通部民用航空局100 年6 月2 日航藥鑑字第1003
    054 號航空醫務中心毒品鑑定書1 紙（偵卷第56頁）在卷足
    考，核均屬違禁物無疑，併同無從與之完全析離之分裝袋合
    計6 只，均應依毒品危害防制條例第十八條第一項前段規定
    ，於所犯持有毒品之罪名項下，宣告沒收銷燬如主文之所示
    。至扣案之鐵盒1 只，參諸本案事實認定，應係被告所有供
    持有毒品之本案犯罪之所用，爰依刑法第三十八條第一項第
    二款規定，於所犯持有毒品之罪名項下，併予宣告沒收如主
    文之所示。
據上論斷，應依刑事訴訟法第二百八十四條之一第一項、第二百
九十九條第一項前段，毒品危害防制條例第二十三條第二項、第
十條第二項、第十一條第一項、第二項、第十八條第一項前段，
刑法第十一條、第五十五條、第四十七條第一項、第四十一條第
一項前段、第三十八條第一項第二款、第五十一條第五款，判決
如主文。
本案經檢察官王亞樵到庭執行職務。
中    華    民    國   100    年    8     月    12    日
                  刑事第五庭法  官  王慧惠
以上正本證明與原本無異。
如不服本判決應於收受送達後10日內向本院提出上訴書狀，並應
敘述具體理由；其未敘述上訴理由者，應於上訴期間屆滿後20日
內向本院補提理由書(均須按他造當事人之人數附繕本)「切勿逕
送上級法院」。
中    華    民    國   100    年    8     月    12    日
                            書記官  王一芳
附錄論罪法條：
毒品危害防制條例第10條第2 項
施用第二級毒品者，處3 年以下有期徒刑。
毒品危害防制條例第11條第1 項、第2 項
持有第一級毒品者，處3 年以下有期徒刑、拘役或新臺幣5 萬元
以下罰金。
持有第二級毒品者，處2 年以下有期徒刑、拘役或新臺幣3 萬元
以下罰金。